【裁判字號】    97,交聲,1810
【裁判日期】    970714
【裁判案由】    交管條例聲異
【裁判全文】
臺灣板橋地方法院交通事件裁定        97年度交聲字第1810號
原處分機關  交通部公路總局臺北區監理所板橋監理站
異  議  人
即受處分人  甲○○  57歲民.
上列受分人因違反道路交通管理處罰條例案件，對於交通部公路
總局臺北區監理所板橋監理站民國97年6 月16日所為之板監裁字
裁41－A00000000 號處分（原舉發通知單：北市警交大字第A000
00000 號），聲明異議，本院裁定如下：
    主  文
原處分撤銷。
    理  由
一、原處分意旨以：異議人即受處分人甲○○於民國（下同）97
    年4 月14日8 時12分許，騎乘車號：CIW－932號普通重機車
    ，行經臺北市○○區○○路，因有「跨越分向限制線駛入來
    車道」之違規，為臺北市政府警察局萬華分局交通分隊員警
    拍照存證後，逕行填製臺北市政府警察局97年4 月24日北市
    警交大字第A00000000 號舉發違反道路交通管理事件通知單
    （下稱舉發通知單）予以舉發，異議人應到案日期為97年5
    月28日前，應到案處所係交通部公路總局臺北區監理所板橋
    監理站（即原處分機關，以下所述者均同）。前開交通違規
    案件嗣經移送原處分機關，異議人因不服上揭舉發違規，97
    年5 月19日向原處分機關提出陳述，由原處分機關以97年5
    月22日北監板四字第0972002951號函請原舉發機關再行查復
    結果，認定異議人確有如上所述違規事實，依道路交通管理
    處罰條例第45條第3 款規定，裁處罰鍰新臺幣900 元，且依
    同條例第63條第1 項第1 款並記違規點數1 點之處分。
二、異議意旨略謂：異議人於本案舉發違規時、地，實因有其他
    小貨車、廂型車在該處劃設有禁止停車紅線之道路上違規停
    車並裝卸貨物，復有大公車於同向另一車道上遇紅燈並排停
    等，導致後方機車無法行進至「機車等候區格」內，遂轉由
    公車左側往前通行至「機車等候區格」內；又前述2 輛裝卸
    貨車違規停放多時，並造成該道路上行車秩序大亂，為何執
    行交警視而不見？當下亦未立即依法取締？而原舉發機關回
    函為何未提及此事？係何人授權原舉發員警如此作為？異議
    人不服原舉發所稱違規暨所受裁罰，爰依法提起聲明異議等
    語。
三、經查：
(一)、依據司法院大法官釋字第275 號解釋意旨，足悉人民因違反
    法律上義務而應受之行政罰，係屬對人民之制裁，原則上行
    為人應有可歸責之原因，故於法律無特別規定時，雖不以出
    於故意為必要，仍須以過失為其責任條件。但為維護行政目
    的之實現，兼顧人民權利之保障，應受行政罰之行為，僅須
    違反禁止規定或作為義務，而不以發生損害或危險為其要件
    者，推定為有過失，於行為人不能舉證證明自己無過失時，
    即應受處罰，前揭解釋意旨認為人民因違反法律上義務應受
    行政罰，原則上行為人應有可歸責之原因，且在法律無特別
    規定時，除行為人係出於故意或因過失而違反法律上義務外
    ，尚包括「行為人有違反禁止規定或作為義務之行為，而不
    以發生損害或危險為要件，推定其有過失，如行為人不能舉
    證證明自己無過失時，仍應受處罰」之情形。然而，在具體
    行政事件中，行政法上之行為義務人有無因故意、過失或受
    推定過失而認定，其事實之認定，仍應憑證據認定之；反之
    ，無證據即不得認定行為人有違反行政法上義務而應受行政
    罰，當無疑義。
(二)、本件原處分機關以異議人有首開所述「跨越分向限制線駛入
    來車道」違規情事，依道路交通管理處罰條例第45條第3 款
    規定，掣開裁決書裁決，處異議人罰鍰新臺幣900 元，且依
    同條例第63條第1 項第1 款，並記違規點數1 點，然而，細
    究之原處分機關作出如上裁罰所據事證，僅有該舉發通知單
    影本、臺北市政府警察局萬華分局97年6 月2 日北市警萬分
    交字第09731566700 號函文各1 件可憑，此觀諸原處分機關
    移請本院辦理前揭聲明異議全案卷證，自明。況且，依上述
    原舉發通知單「駕駛人（或行為人）姓名」欄之記載，暨原
    舉發機關再行查復函敘有關本案舉發違規歷程，均陳明原舉
    發員警係依「違規採證照片」逕行填單舉發本件違規之意旨
    ，惟綜觀全案卷證，並未見有何違規採證照片在卷可憑，則
    原處分機關所為裁罰，自屬有認定違規事實不依證據之違誤
    。因此，原處分機關就本案違規時間、地點、事實及行為人
    認定等重要事項，其所憑事證已屬闕漏，復未見有何詳查確
    切事實真偽，並為適切說明之舉措，本件異議人是否確有如
    上為警舉發之交通違規事實，仍屬有疑，原處分機關就該應
    受行政裁罰之事實認定，既有未憑證據而為裁處此一違法情
    形存在，原處分自難以維持。綜前所論，本件原處分機關所
    為旨開交通裁決，存有如上不依證據認定事實之重大明顯疵
    議，自應由本院裁定將原處分撤銷，並諭由原處分機關查明
    後，依法另為妥適處理。
(三)、至異議人甲○○聲明前開不服意旨，係就其有無舉發員警所
    稱「跨越分向限制線駛入來車道」違規行為之認定，提出實
    體方面爭執，惟本件原處分既查有上揭不依證據認定事實之
    重大明顯瑕疵，應由本院依法予以撤銷，已如前所述，則異
    議人不服首開舉發交通違規認定提出辯解情詞，於本件裁定
    不生影響，自毋庸一一審論，附此敘明。
據上論斷，應依道路交通案件處理辦法第20條，裁定如主文。
中    華    民    國    97    年    7     月    14    日
                        交通法庭法  官  黎錦福
上列正本證明與原本無異。
如不服本裁定，應於裁定送達後5 日內敘明抗告理由，向本院提
出抗告狀。
                                書記官  蔡麗春
中    華    民    國    97    年    7     月    14    日


司法院資訊處製作；財團法人民間司法改革基金會備份。
